【裁判字號】    99,抗,648
【裁判日期】    990716
【裁判案由】    給付保險金
【裁判全文】
臺灣高等法院民事裁定                   99年度抗字第648號
抗  告  人  甲○○
上列抗告人因與南山人壽保險股份有限公司間給付保險金事件，
對於中華民國99年3月4日臺灣臺北地方法院99年度審保險字第28
號裁定提起抗告，本院裁定如下：
    主  文
抗告駁回。
抗告訴訟費用由抗告人負擔。
    理  由
一、按訴訟之全部或一部，法院認為無管轄權者，依原告聲請或
    依職權以裁定移送於其管轄法院。當事人得以合意定第一審
    管轄法院。但以關於由一定法律關係而生之訴訟為限。前項
    合意，應以文書證之。民事訴訟法第28條第 1項、第24條分
    別定有明文。次按，定法院之管轄，以起訴時為準。民事訴
    訟法第27條復有明定。故依起訴時之情事法院有管轄權者，
    縱令以後定管轄之情事有變更，該法院亦不失其管轄權（最
    高法院22年抗字第391號判例參照）。
二、本件抗告人於原法院起訴意旨略以：伊於民國88年間以自己
    為被保險人向相對人南山人壽保險股份投保南山康寧終身壽
    險，並附加南山新人身意外傷害保險附約（以下稱系爭保險
    契約）。嗣伊於97年 2月23日因遭遇車禍致腎衰竭，需終身
    洗腎，扣除伊已領取之保險金新臺幣（下同）50萬元，相對
    人尚須給付伊100萬元。爰依系爭保險契約，請求相對人給
    付保險金100萬元，及法定遲延利息等語。
三、經查，抗告人於99年 2月12日依系爭保險契約請求相對人給
    付保險金，依該保險契約基本條款第29條約定「本契約涉訟
    時，約定以要保人住所所在地地方法院為管轄法院，但要保
    人的住所在中華民國境外時，則以本公司所在地地方法院為
    管轄法院」等語（見原法院卷第20頁），而系爭保險契約之
    要保人即抗告人之住所地為「宜蘭縣礁溪鄉○○村○○路13
    巷12號」，有起訴狀及個人基本資料查詢結果可稽（見原法
    院卷第 5、52頁）。揆諸前揭說明，本件應由臺灣宜蘭地方
    法院（以下稱宜蘭地院）管轄，原法院並無管轄權。抗告人
    雖主張，伊之住所地在臺北市，故本件應由原法院管轄，惟
    抗告人於本院準備程序時陳稱：「我現在住在嘉義民雄，我
    戶籍是在宜蘭」、「今年過農曆年的時候，是 2月26日才從
    宜蘭搬到嘉義民雄住， 2月26日之前實際住宜蘭縣礁溪鄉○
    ○村○○路13巷12號」等語（見本院卷第12頁），足證抗告
    人於99年 2月12日提起本件訴訟時，仍住居於前開宜蘭縣礁
    溪鄉住所，嗣本件起訴後之同年月26日始遷離該址，依首揭
    說明，自不影響宜蘭地院已取得之管轄權，故原法院依職權
    將本件移送於宜蘭地院，於法即無違誤。抗告意旨指摘原裁
    定不當，聲明廢棄，為無理由，應予駁回。
四、據上論結，本件抗告為無理由，爰裁定如主文。
中    華    民    國    99    年    7     月    16    日
                    民事第十一庭
                        審判長法  官  鄭雅萍
                              法  官  徐福晉
                              法  官  詹文馨
正本係照原本作成。
不得再抗告。
中    華    民    國    99    年    7     月    23    日
                              書記官  洪秋帆

司法院資訊處製作；財團法人民間司法改革基金會備份。
